臺灣苗栗地方法院民事判決　　　　　　 109年度簡上字第64號

上　訴　人　鍾建熹　
訴訟代理人　李文傑律師
　　　　　　李家豪律師
被上訴人　　吳美秀　


　　　　　　鍾子涵　


　　　　　　鍾木安　




　　　　　　鍾木池　


　　　　　　鍾阿英　




　　　　　　鍾文基　


　　　　　　鍾淑卿　

　　　　　　鍾義雄　

　　　　　　鍾靜子　


　　　　　　陳石基　


　　　　　　鍾良信　


　　　　　　鍾陳秀鳳

　　　　　　鍾小慧　


　　　　　　鍾富美　


　　　　　　林月英　


　　　　　　鍾金發　


　　　　　　劉英文　


　　　　　　劉錦豫　


　　　　　　劉錦珠　

　　　　　　劉錦秀　


　　　　　　劉錦梅　


　　　　　　林文煙　



　　　　　　林文崑　


　　　　　　林麗卿　


　　　　　　李璿竹　


　　　　　　鍾議德　


　　　　　　徐淑苔　


　　　　　　陳家信　

　　　　　　駱宏銘　



　　　　　　鍾議慶　


　　　　　　鍾曾寶玉


　　　　　　林益新　

　　　　　　鍾建榮　

　　　　　　鍾議葳　


　　　　　　林益裕　

　　　　　　連鍾秀琴


　　　　　　林鍾■U春


　　　　　　李陳月卿

　　　　　　李如玉　


　　　　　　李紋臺　

　　　　　　陳玉梅　


　　　　　　陳文昌　


　　　　　　羅玟汝　


　　　　　　羅美惠　


　　　　　　羅仁輝　


　　　　　　羅美滿　


　　　　　　謝孟瑾　


　　　　　　謝孟璇　


　　　　　　謝孟玲　


　　　　　　謝卓■蛂@

　　　　　　羅玟欣　


　　　　　　謝孟蓉　


　　　　　　鍾佳臻　


　　　　　　鍾正財　

　　　　　　鍾秀娥　

　　　　　　鍾月素　


　　　　　　鍾秋香　

　　　　　　陳　昭　

　　　　　　鍾明吉　

　　　　　　鍾秀蘭　


　　　　　　鍾秀枝　


　　　　　　康鎮麒　


　　　　　　康進興　

　　　　　　康進運　




　　　　　　康麗綿　


　　　　　　陳璿均　


　　　　　　陳芷嫻　

　　　　　　陳思■Y　


　　　　　　鍾松吉　


　　　　　　陳宗義　


　　　　　　鍾秀鑾　


　　　　　　鍾松明　




　　　　　　鍾松茂　

　　　　　　鍾貴英　

　　　　　　鍾松次　


　　　　　　詹文村　


　　　　　　許陳阿月

　　　　　　蔡明珠　


　　　　　　蔡明華　

　　　　　　蔡寶蓮　

　　　　　　蔡聰明　

　　　　　　詹秀蓮　

　　　　　　李詹鳳英

　　　　　　陳富美　

　　　　　　詹文宏　

　　　　　　陳慶河　

　　　　　　陳盈蓁　


　　　　　　詹沛絨　


　　　　　　陳柏丞　


　　　　　　林琪庭　


　　　　　　林亞陵　

　　　　　　林溪明　

　　　　　　謝鍾金針

　　　　　　陳美雀　


　　　　　　陳志鏞　

　　　　　　陳天賜　


　　　　　　陳謝月照


　　　　　　陳威廷　

　　　　　　陳宇■纂@

　　　　　　陳威良　


　　　　　　陳筠捷　


　　　　　　陳麗玉　


　　　　　　陳天送　

　　　　　　陳淑娟　


　　　　　　劉秋姿　


　　　　　　鍾菊蘭　


　　　　　　鍾照美　


　　　　　　鍾陳月桂

　　　　　　鍾文德　


　　　　　　范鍾麗鳳


　　　　　　鍾麗華　


　　　　　　鍾麗玉　


　　　　　　鍾麗雪　


　　　　　　鍾明東　

　　　　　　鍾明和　

　　　　　　李裕安　

　　　　　　陳瑞南　


　　　　　　陳柏錩　

　　　　　　鍾秀楨　




　　　　　　陳金沅　


　　　　　　陳麗珠　

　　　　　　陳瑩潔　


　　　　　　陳進通　


　　　　　　陳進添　


　　　　　　陳國亮　


　　　　　　鍾秀美　



　　　　　　陳國全　


　　　　　　鍾建洽　

　　　　　　鍾建源　


　　　　　　李秀鳳　


　　　　　　鍾秀弦　


　　　　　　陳淑滿　


　　　　　　陳敬盟　


　　　　　　陳歐月桃

　　　　　　陳世忠　



　　　　　　陳世芳　

　　　　　　陳美雲　

　　　　　　陳美喬　


　　　　　　陳威全　


　　　　　　陳淑芬　


　　　　　　陳淑佳　


　　　　　　陳淑青　


　　　　　　陳秋萍　


上列當事人間請求分割共有物事件，上訴人對於民國109 年7 月
23日本院苗栗簡易庭108 年度苗簡字第612 號判決提起上訴，本
院判決如下：
    主      文
原判決廢棄，發回本院苗栗簡易庭。
    事實及理由
一、按第二審法院不得以第一審法院無管轄權而廢棄原判決。但
    違背專屬管轄之規定者，不在此限。因第一審法院無管轄權
    而廢棄原判決者，應以判決將該事件移送於管轄法院。第45
    2 條第2 項之判決，得不經言詞辯論為之。民事訴訟法第45
    2 條第1 、2 項、第453 條定有明文。又上開規定依同法第
    436 條之1 第3 項於簡易訴訟之上訴程序準用之。次按所謂
    專屬管轄，係指法律規定某類事件專屬一定法院管轄之謂。
    凡法律規定某類事件僅得由一定法院管轄者，縱未以法文明
    定「專屬管轄」字樣，仍不失其專屬管轄之性質。又按本法
    所定家事事件由少年及家事法院處理之；未設少年及家事法
    院地區，由地方法院家事法庭處理之，家事事件法第2 條定
    有明文。而此條規定之立法理由謂：為貫徹家事事件（包括
    家事訴訟事件、家事非訟事件及家事調解事件）專業處理之
    精神，爰於本條明定家事事件之事務管轄法院。準此，該規
    定係依事件之性質而定其管轄誰屬之事務管轄，具有專屬、
    強制性質，少年及家事法院對於家事事件之管轄，相較於■U
    通法院，性質上屬專屬管轄。另按民法第1164條所定遺產分
    割事件為家事事件之繼承訴訟事件，家事事件法第3 條第3
    項第6 款、家事事件審理細則第79條第1 項第2 款定有明文
    ，是關於遺產分割或繼承人間因繼承關係所生請求事件之管
    轄法院，得由繼承開始時被繼承人住所地之法院、或主要遺
    產所在地之法院管轄，家事事件法第70條亦有規定。
二、經查：
  ■怳W訴人主張坐落苗栗縣○○鎮○○段○○段00000 ○00000
    地號土地（下合稱上開土地），係上訴人與訴外人即被繼承
    人鍾水共有，而鍾水已於民國47年2 月15日死亡，其法定繼
    承人為兩造，上訴人於106 年11月間向本院提起分割共有物
    訴訟，經本院以107 年度重訴字第1 號判決（下稱第1 號判
    決）：■攽擗穭岌~承人應就鍾水所有坐落於上開土地應有部
    分各6 分之3 ，辦理繼承登記。■豸W開土地如第1 號判決附
    圖編號A 、C 地分歸上訴人所有；如附圖編號B 、D 土地分
    歸兩造維持公同共有，經上訴人持第1 號判決辦理繼承登記
    與分割登記完成，B 、D 部分分別新增為同段910-3 、910-
    4 地號土地（下合稱系爭土地）等情，有第1 號判決書、地
    籍圖、繼承系統表、土地登記謄本及異動索引存卷可稽（見
    原審卷1 第45至69頁、第139 至159 頁、第191 至548 頁）
    。又系爭土地屬於鍾水之遺產，目前由兩造公同共有1 分之
    1 ，亦為兩造所不爭執（見原審卷3 第300 頁），是此部分
    事實堪可認定。
  ■邡t爭土地既屬於鍾水之遺產，而為兩造所共同繼承，自應依
    民法關於繼承遺產規定處理。上訴人雖以系爭土地為公同共
    有物，引民法第823 條、第824 條第2 項、第830 條規定，
    請求准將兩造公同共有之系爭土地變價分割，所得價金由兩
    造按應有部分比例分配，並於第二審程序本於分割遺產之法
    律關係追加備位聲明。然變價分割除為分割共有物之方式外
    ，亦為分割遺產之其中一種方式；復依民法第1151條規定，
    系爭土地為鍾水之遺產，在兩造尚未分割遺產前，仍為兩造
    公同共有，是上訴人之先備位請求均係請求分割遺產，自屬
    家事事件法第3 條第3 款第6 項丙類所定之家事訴訟事件，
    應適用家事事件法第2 條、第70條之規定，專屬本院家事法
    庭管轄，自不得依民事訴訟法第10條第1 項規定定其管轄法
    院。
三、綜上所述，上訴人所提之訴，核其性質屬家事事件，應專屬
    本院家事法庭管轄，原審未移送本院家事法庭，遽依民事訴
    訟法為實體判決，自有未合。上訴意旨雖未指摘及此，然原
    判決既有違背專屬管轄規定之重大瑕疵，爰不經言詞辯論，
    由本院廢棄原判決，發回本院苗栗簡易庭為適法之處理，以
    符法制。
四、據上論結，依民事訴訟法第452 條第2 項、第453 條，判決
    如主文。
中　　華　　民　　國　 110　　年　　4 　　月　　30　　日
                  民事第二庭  審判長法  官  曾明玉
                                    法  官  陳秋錦      
                                    法  官  顏碩瑋
以上正本係照原本作成。
不得上訴。
                                    書記官　陳慧玲 
中　　華　　民　　國　 110　　年　　4 　　月　　30　　日